【裁判字號】    96,訴,2368
【裁判日期】    970204
【裁判案由】    殺人未遂
【裁判全文】
臺灣臺中地方法院刑事判決              96年度訴字第2368號
公  訴  人  臺灣臺中地方法院檢察署檢察官
被      告  乙○○
            丙○○
上列被告因妨害自由案件，經檢察官提起公訴（九十五年度偵字
第二七七七九號、九十六年度偵字第一四六、一五九八五號），
本院合議庭裁定由受命法官獨任進行簡式審判程序，判決如下：
    主    文
乙○○共同以強押方法，剝奪人之行動自由，處有期徒刑陸月，
如易科罰金，以銀元佰元即新臺幣玖佰元折算壹日，減為有期
徒刑月，如易科罰金，以銀元佰元即新臺幣玖佰元折算壹日
。
丙○○共同以強押方法，剝奪人之行動自由，處有期徒刑伍月，
如易科罰金，以銀元佰元即新臺幣玖佰元折算壹日，減為有期
徒刑貳月又拾伍日，如易科罰金，以銀元佰元即新臺幣玖佰元
折算壹日。
    犯罪事實
一、乙○○因其友人甲○○前於民國（下同）九十五年一、二月
    間，向其借款新台幣（下同）三十萬元，及由其代為下注職
    棒簽賭三十餘萬元，合計積欠六十餘萬元遲未償還，為求向
    甲○○取回上開款項，於九十五年三月二十三日晚上十時許
    ，得知甲○○在臺中市○○路之「水舞饌泡沫紅茶店」，隨
    即聯絡丙○○及另二名年籍姓名不詳之成年男子，共同前往
    上開「水舞饌泡沫紅茶店」與甲○○談判還款事宜，因甲○○表示無錢償還，而於同年月二十四日凌晨零時十六分許，
    談判未果，乙○○遂夥同丙○○及另二名年籍姓名不詳之成
    年男子，共同基於妨害自由之犯意聯絡，以強押方式將甲○○強押上由其中一名年籍姓名不詳之成年男子所駕駛不詳車
    號之自用小客車上，並將甲○○載往葉志宏所經營位於臺中
    縣潭子鄉○○路○段九十九巷二號「夜陽天卡拉ＯＫ店」，
    欲向葉志宏商借場所以催討債務，惟遭葉志宏拒絕，嗣又將
    甲○○強押載往甲○○位於臺中市○○區○○路二段一００
    巷六十五號住處，要求甲○○之母戊○○代償上開債務，因
    戊○○表示無能力支付，迨於同日凌晨四時許，再將甲○○
    強押載往臺中市○○區○○路與軍功路之交岔口處，始將甲○○釋放，而剝奪甲○○之行動自由達近四小時。
二、案經臺灣臺中地方法院檢察署指揮內政部警政署刑事警察局
    中部犯罪打擊中心、臺中縣警察局刑警隊報請該署檢察官偵
    查起訴。
    理    由
一、本件被告乙○○、丙○○所犯均係死刑、無期徒刑、最輕本
    刑為三年以上有期徒刑以外之罪，其等於準備程序中就被訴
    事實為有罪之陳述，經告知簡式審判程序之旨，並聽取公訴
    人及被告之意見後，本院合議庭認為適宜而裁定由受命法官
    獨任進行簡式審判程序，合先敘明。
二、按被告以外之人於審判外之陳述，雖不符前四條之規定，而
    經當事人於審判程序同意作為證據，法院審酌該言詞陳述或
    書面陳述作成時之情況，認為適當者，亦得為證據。當事人
    、代理人或辯護人於法院調查證據時，知有第一百五十九條
    第一項不得為證據之情形，而未於言詞辯論終結前聲明異議
    者，視為有前項之同意，刑事訴訟法第一百五十九條之五定
    有明文。經查證人即被害人甲○○之母戊○○於警詢時之指
    證述，被告二人在本院準備程序中並未爭執其證據能力，且
    未於本案言詞辯論終結前聲明異議，本院審酌證人即被害人
    甲○○之母戊○○於警詢時之指證述，係於案發後就其親身
    經歷之事實所為，且依其陳述作成時之情況，並無不適當之
    情形，依刑事訴訟法第一百五十九條之五第二項規定，自有
    證據能力，亦先敘明。
三、上開犯罪事實，業據被告乙○○、丙○○於本院審理時均坦
    承不諱，核與證人即被害人甲○○之母戊○○於警詢時指證
    述之情節相符，並有監察譯文附卷可憑，足見被告二人之自
    白與事實相符。本件事證明確，被告二人之犯行均堪認定。
四、核被告乙○○、丙○○所為，均係犯刑法第三百零二條第一
    項之以強押方法，剝奪人之行動自由罪。被告乙○○、丙○○與另二名年籍姓名不詳之成年男子就上開犯行，彼此間有
    犯意聯絡及行為分擔，依修正後第二十八條之規定，均論以
    共同正犯（按刑法第二十八條共犯之規定，於九十四年二月
    二日修正公布、九十五年七月一日施行前之規定為：「二人
    以上共同實施犯罪之行為者，皆為正犯」，修正施行後之規
    定則為：「二人以上共同實行犯罪之行為者，皆為正犯」，
    揆諸本條之修正理由係為釐清陰謀共同正犯、預備共同正犯
    、共謀共同正犯是否合乎本條規定之正犯要件。而本件被告
    乙○○、丙○○與另二名年籍姓名不詳之成年男子就剝奪被
    害人甲○○行動自由之犯行，既屬實行犯罪行為之正犯，則
    不論適用修正前或修正後之刑法第二十八條規定論擬，對於
    被告二人並無有利或不利之情事，應無比較新舊法適用之問
    題，依據一般法律適用原則，應逕行適用現行法即修正後第
    二十八條之規定，併此敘明）。爰審酌被告乙○○、丙○○
    僅因被害人甲○○積欠上開債務遲未償還，竟強押被害人而
    剝奪被害人行動自由達近四小時之久，及其等犯罪之動機、
    目的、手段、對社會所生危害與犯罪後坦承犯行，態度尚稱
    良好等一切情狀，分別量處有期徒刑六月、五月，並均諭知
    易科罰金之折算標準，以示懲儆。又被告乙○○、丙○○犯
    罪時間均在九十六年四月二十四日以前，查無中華民國九十
    六年罪犯減刑條例不予減刑之情形，均應依同條例第二條第
    一項第三款之規定減其宣告刑二分之一，即分別減為有期徒
    刑三月、二月又十五日，並均諭知易科罰金之折算標準。
五、查被告二人行為後，刑法第四十一條第一項前段有關易科罰
    金折算之標準，業經總統於九十四年二月二日公布修正，自
    九十五年七月一日施行，由「得以一元以上三元以下折算一
    日，易科罰金」，並適用修正前罰金罰鍰提高標準條例第二
    條（現已刪除）之規定，提高為「得以新台幣一千元、二千
    元或三千元折算一日，易科罰金」，且刪除「因身體、教育
    、職業、家庭之關係或其他正當事由，執行顯有困難者」之
    條件，依修正施行後刑法第二條第一項之規定，比較修正前
    後刑法第四十一條第一項前段之規定，修正後之規定，並未
    較有利於被告二人，故本件應適用被告二人行為時即修正前
    刑法第四十一條第一項前段及修正前罰金罰鍰提高標準條例
    第二條之規定，諭知易科罰金之折算標準，即應以銀元三百
    元折算一日，經折算為新台幣後，應以新台幣九百元折算一
    日；又刑法第三百零二條第一項之剝奪他人行動自由罪，其
    法定罰金刑原為三百元以下罰金，並適用修正施行前刑法第
    三十三條第五款「主刑之種類如左：五、罰金：一元以上」
    及罰金罰鍰提高標準條例第一條前段之規定，即該罪所得科
    處之法定罰金刑最高為銀元三千元（即新台幣九千元），最
    低為銀元十元（即新台幣三十元）。而依刑法施行法所增訂
    第一條之一「中華民國九十四年一月七日刑法修正施行後，
    刑法分則編所定罰金之貨幣單位為新台幣。九十四年一月七
    日刑法修正時，刑法分則編未修正之條文定有罰金者，自九
    十四年一月七日刑法修正施行後，就其所定數額提高為三十
    倍。但七十二年六月二十六日至九十四年一月七日新增或修
    正之條文，就其所定數額提高為三倍」，及修正施行後刑法
    第三十三條第五款「主刑之種類如下：五、罰金：新台幣一
    千元以上，以百元計算之」之規定，該罪所得科處之法定罰
    金刑最高為新台幣九千元，最低為新台幣一千元，比較修正
    前後有關法定罰金刑之規定，應以被告二人行為時即修正前
    有關法定罰金刑之規定較有利於被告二人，併予敘明。
六、據上論斷，應依刑事訴訟法第二百七十三條之一第一項、第
    二百九十九條第一項前段，刑法第二條第一項前段、第二十
    八條、第三百零二條第一項、第四十一條第一項前段（修正
    前），罰金罰鍰提高標準條例第一條前段、第二條（修正前
    ），現行法規所定貨幣單位折算新台幣條例第二條，中華民
    國九十六年罪犯減刑條例第二條第一項第三款、第七條、第
    九條，判決如主文。
本案經檢察官丁○○到庭執行職務。
中    華    民    國    97    年    2     月    4     日
                  刑事第一庭    法  官  朱光國
上正本證明與原本無異。
如不服本判決，應於收受送達後10日內向本院提出上訴書狀（應
敘述具體理由並附繕本）。
上訴書狀如未敘述理由，應於上訴期間屆滿後20日內補提理由書
於本院。
                                書記官  張孝妃
中    華    民    國    97    年    2     月    4     日
附錄論罪科刑法條
刑法第302條第1項：
私行拘禁或以其他非法方法，剝奪人之行動自由者，處 5 年以下
有期徒刑、拘役或 3 百元以下罰金。


司法院資訊處製作；財團法人民間司法改革基金會備份。
